【裁判字號】    90,上訴,977
【裁判日期】    900904
【裁判案由】    搶奪
【裁判全文】
臺灣高等法院臺南分院刑事判決          九十年度上訴字第九七七號        Ｇ
      上  訴  人  臺灣臺南地方法院檢察署檢察官
      被      告  甲  ○  ○
右上訴人因搶奪案件，不服臺灣臺南地方法院九十年度訴字第四○○號中華民國九十
年六月十四日第一審判決（起訴案號：臺灣臺南地方法院檢察署九十年度偵字第一六
三三號），提起上訴，本院判決如左：
      主      文
上訴駁回。
      理      由
一、公訴意旨略以：甲○○於民國八十九年十一月八日晚上七時許，騎乘機車ＶＯＪ
    ─一五０號機車（後載另一不詳姓名男子）沿台南縣新化鎮○○路行駛，途經該
    路與民智路口處，見同向路旁行走之乙○○左肩掛有皮包，竟意圖為自己不法之
    所有，於行進間以右手自胡女之左後方搶奪其掛於左肩之皮包，幸因胡女即時發
    覺以手護住該皮包始未被搶走，杜某隨即騎機車逃逸。致其搶奪之目的未能得逞
    ，嗣經警據胡女所記下之機車號碼而循線查得上情。因認被告涉有刑法第三百二
    十五條第三項、第一項之搶奪罪嫌云云。
二、按犯罪事實應依證據認定之，無證據不得推定其犯罪事實。又不能證明被告犯罪
    者，應諭知無罪之判決，刑事訴訟法第一百五十四條、第三百零一條第一項分別
    定有明文。又刑法上之搶奪罪，主觀上須以意圖為自己或第三人不法之所有，而
    在客觀上以乘人不備，公然奪取他人財物為構成要件，若無不法得財之意思，即
    不得以搶奪罪相繩。
三、本件公訴人認被告涉有搶奪罪嫌，無非係以被害人乙○○之指述及被告與乙○○
    並不相識亦無任何怨隙，應無誣陷之虞，執為論據。
四、訊據被告甲○○堅詞否認有何搶奪之犯行，辯稱：我想跟被害人做朋友，所以我
    有用手撥她頭髮跟她開玩笑，她手機才掉在地上，伊根本沒搶她皮包等語。
五、經查：
（一）被告騎乘機車後載一名不詳姓名男子，於前揭時、地用手拍打被害人背後，將
      車慢慢騎走後又再逆向騎回對著被害人嬉笑，且被告下手行搶之台南縣新化鎮
      ○○路、民治路口為人車往來頻繁之處等情，業據被害人乙○○於警訊、偵查
      中及原審審理時指述明確，是被告騎乘機車，車後既有載人，若係為搶奪被害
      人財物，應係由坐於後座之人動手行搶，前座之人駕車，以避免車行不穩跌倒
      而經人逮捕，方屬合理。
（二）衡諸常情，被告在光天化日且在鬧區搶奪他人財物，為免他人指認出其為犯罪
      行為人，應係迅速逃離搶奪現場才是，何以被害人乙○○於原審指述被告係慢
      慢騎離後又將車逆向騎回對著被害人嬉笑，使被害人有將其車牌號碼及容貌記
      下之機會？被告所辯與被害人開玩笑，僅係有吃豆腐之意味，尚非無稽。參酌
      本案並非被害人報案，而係被害人之男友與警員相識提起，而由警貝依所記之
      車牌主動調查，業據被害人乙○○及證人即主動偵辦之警員丙○○於原審及本
      院審理時證述在卷。
（三）參以被害人於原審審理中復供述：「他從我背後拍一下，我感覺他要搶我」等
      語，核與被告所辯以手撥她頭髮等語相符，足見被害人亦無法確定被告是否確
      有行搶之意圖。
（四）綜上所述，被告所為，雖屬孟浪，亦難僅憑被害人之陳述即認被告
      甲○○主觀上有意圖為自己不法所有之搶奪犯意，自與刑法所規定搶奪罪之構
      成要件不符，要難以該罪相繩。
六、原審以本件查無其他積極證據足資認定被告確有公訴人所指之搶奪犯行，不能證
    明被告犯罪，從而為被告無罪之諭知。經核認事用法，俱無不合，檢察官上訴意
    旨，仍執陳詞，指被告應成立犯罪，為無理由，應予駁回。
據上論斷，應依刑事訴訟法第三百六十八條，判決如主文。
本案經檢察官許仲瑩到庭執行職務。
中    華    民    國      九十      年      九      月        四        日
                                  臺灣高等法院臺南分院刑事第六庭
                                      審判長法官  楊    明    章
                                            法官  顏    基    典
                                            法官  徐    宏    志
右正本證明與原本無異。
檢察官如不服本判決，應於判決送達後十日內向本院提出上訴書。
                                      法院書記官  李    梅    菊
中    華    民    國      九十      年      九      月        五        日


司法院資訊處製作；財團法人民間司法改革基金會備份。
